【裁判字號】    98,訴,1790
【裁判日期】    990119
【裁判案由】    違反商業會計法等
【裁判全文】
臺灣彰化地方法院宣示判決筆錄        98年度訴字第1790號
公  訴  人  臺灣彰化地方法院檢察署檢察官
被      告  甲○○
上列被告因違反商業會計法等案件，經檢察官提起公訴（98年度
偵緝字第505 號），並聲請認罪協商，本院合議庭裁定由受命法
官獨任進行簡式審判程序，在進行認罪協商程序後，於中華民國
99 年1月19日下午4 時，在本院第八法庭宣示判決，出席職員如
下：
                  法  官   吳芙如
                  書記官   林明俊
法官起立朗讀判決主文、犯罪事實要旨、處罰條文、附記事項，
及告以上訴限制、期間並提出上訴狀之法院，且諭知記載其內容
：
一、主文
    甲○○共同商業負責人以明知為不實之事項，而填製會計憑
    證，處有期徒刑陸月，如易科罰金，以新臺幣壹仟元折算壹
    日。
二、犯罪事實要旨
    犯罪事實除下列所述起訴書應予補充更正之部分外，其餘均
    引用起訴書（附件）犯罪事實所載：
（一）起訴書附表一、附表二所示之內容均刪除，補充更正為宣
      示判決筆錄後附之附表一、附表二所示之內容。
（二）起訴書犯罪事實第1 頁第2 行起原記載「竟於95年7 月間
      ，以接受月薪新台幣（下同）1 萬元為代價，在沈榮志（
      另行簽分偵辦）介紹安排下，於沈榮志前揭住處，接受詹
      吉忠（業經本署檢察官以97年度偵字第5875號提起公訴）
      之邀約，提供國民身分證及全民健保卡正、影本等證件及
      照片4 張予詹吉忠，以辦理公司登記，並與沈榮志、詹吉
      忠及其老闆饒玉麟（亦經本署以97年度偵字第5875號等提
      起公訴）所屬之犯罪集團，共同基於幫助納稅義務人逃漏
      稅捐及填製不實會計憑證統一發票之犯意聯絡，於95年7
      月至96年4 月間，擔任中岩實業有限公司（營業地址：彰
      化縣彰化市○○里○○○路30號1 樓，以下簡稱中岩公司
      ，統一編號：00000000號）之負責人，而為商業會計法第
      4 條第1 款規定之商業負責人，且係從事業務之人，並隨
      同詹吉忠，前往財政部台灣省中區國稅局台中市分局接受
      稅務人員詢問後，由詹吉忠取得中岩公司統一發票購票證
      領用書。」，補充更正為「於95年7 月間，竟與沈榮志（
      業經臺灣彰化地方法院檢察署檢察官起訴於本院另案審理
      中）、詹吉忠、饒玉麟（後2 人業經本院另案判處罪刑在
      案）、中岩實業有限公司（下稱中岩公司）當時之負責人
      林模良（為商業會計法規定之商業負責人，業於96年2 月
      25日死亡）所屬之犯罪集團，共同基於幫助納稅義務人逃
      漏稅捐及填製不實會計憑證統一發票之犯意聯絡，由林模
      良於95年7 月，擔任虛設行號中岩公司負責人至95年11月
      7 日止後，繼之由甲○○自95年11月8 日起，擔任該公司
      負責人（為商業會計法規定之商業負責人），其等並至財
      政部台灣省中區國稅局臺中市分局接受稅務人員詢問後，
      由詹吉忠取得中岩公司統一發票購票證領用書。」。
（三）起訴書犯罪事實第2 頁第14行起原記載「卻開立不實統一
      發票131 張，銷貨金額合計95,39 萬6,150 元給上開29家
      營業人，充抵該等營業人之進項憑證，並經其中24家營業
      人持該虛開之統一發票116 紙申報扣抵銷項稅額計4,37萬
      5,479 元以充當營業費用或成本（各張統一發票詳細資料
      如附表一所載；統一發票期間、金額、張數及逃漏之營業
      稅額如附表二編號11至39所載），降低課稅所得，以不正
      當方法，幫助他人以不正當方法逃漏營業稅。」，補充更
      正為「卻開立如附表一（二）編號1 至29號所示【即附表
      二編號11至39號所示】之不實統一發票給如附表一（二）
      編號1 至29號所示之29家營業人【各張不實統一發票對象
      （營業人）、開立日期、發票字軌、銷貨金額、張數，均
      詳如附表一（二）及附表二編號11至39號所示】，充抵該
      等營業人之進項憑證，並經附表一（二）編號1 、2 、6
      至16、18至21、23至29號所示之24家營業人【即附表二編
      號11、12、16至26、28至31、33至39號所示之24家營業人
      】將該等不實統一發票其中之116 張【如附表二編號11、
      12、16至26、28至31、33至39號「下游取得不實發票扣抵
      金額- 張數」欄所示】持以申報扣抵銷項稅額，以此方式
      幫助該等24家營業人（納稅義務人）以不正當方法逃漏如
      附表二編號11、12、16至26、28至31、33至39號「下游取
      得不實發票扣抵金額- 稅額」欄所示之營業稅計4,37萬5,
      479 元。」。
（四）起訴書犯罪事實第2 頁倒數第5 行原記載「（各張統一發
      票詳細資料如附表一所載」，補充更正為「（各張不實統
      一發票詳細資料如附表一（一）所載」。
（五）起訴書犯罪事實第2 頁倒數第3 行原記載「以避免中岩公
      司因開立上開不實銷項發票而所需繳交之營業稅」，補充
      更正為「以避免中岩公司因開立上開不實銷項統一發票而
      需繳交營業稅（至因中岩公司係虛設行號，本無銷售貨物
      或勞務之事實，尚非營業稅課稅範圍，不得對其課徵營業
      稅，是其本身即無逃漏營業稅之問題）」。
三、處罰條文
    商業會計法第71條第1 款，稅捐稽徵法第43條第1 項，刑法
    第11條前段、第28條、第31條第1 項、第55條、第41條第1
    項前段。
四、附記事項
（一）被告與共犯林模良、沈榮志、詹吉忠、饒玉麟多次共同填
      製不實會計憑證及幫助納稅義務人逃漏稅捐之犯行，均係
      於密切接近之時、地實施，侵害同一法益即稅捐稽徵機關
      管理稅捐之正確性，各行為之獨立性極為薄弱，依一般社
      會健全觀念，在時間差距上，難以強行分開，在刑法評價
      上，以視為數個舉動之接續施行，合為包括之一行為予以
      評價，較為合理，均應成立接續犯（最高法院86年臺上字
      第32 95 號判例意旨參照）。
（二）按稅捐稽徵法第41條所規定之逃漏稅捐罪，依其文義解釋
      及該條無處罰未遂犯規定之情形以觀，應認係結果犯，必
      納稅義務人以詐術或其他不正當之方法為逃漏稅捐之手段
      ，並因而造成逃漏稅捐之結果，始成立該罪（最高法院70
      年度臺上字第2842號、76年度臺上字第208 號判決意旨參
      照）。查，被告與上開共犯上開填製不實銷項統一發票予
      附表一（二）所示公司以幫助該等公司（納稅義務人）以
      不正當方法逃漏營業稅，其中開立日期最晚係在96年4 月
      間，依營業稅法第35條第1 項規定，營業人申報營業稅係
      以每2 個月為1 期，於次期開始15日內填具規定格式之申
      報書以申報。是前述被告與上開共犯於96年4 月間填製之
      不實銷項統一發票，應係在次月即96年5 月間始會被提出
      申報致生幫助納稅義務人以不正當方法逃漏營業稅之結果
      而成立該罪，即被告為本件犯行之最後犯罪時間係在96年
      4 月24日之後之96年5 月間，是核其所為本件犯行應無中
      華民國96年罪犯減刑條例關於減刑規定之適用，併此敘明
      。
五、協商判決除有刑事訴訟法第455 條之4 第1 項第1 款於本訊
    問程序終結前，被告撤銷協商合意或檢察官撤回協商聲請者
    ；第2 款被告協商之意思非出於自由意志者；第4 款被告所
    犯之罪非第455 條之2 第1 項所定得以協商判決者；第6 款
    被告有其他較重之裁判上一罪之犯罪事實者；第7 款法院認
    應諭知免刑或免訴、不受理者情形之一，及違反同條第2 項
    「法院應於協商合意範圍內為判決；法院為協商判決所科之
    刑，以宣告緩刑或2 年以下有期徒刑、拘役或罰金為限」之
    規定者外，不得上訴。
六、如有上開可得上訴情形，得自收受宣示判決筆錄送達之日起
    10日內，向本院提出上訴書狀，上訴於第二審法院。
中    華    民    國    99    年    1     月    19    日
                  刑事第二庭    法  官  吳芙如
以上正本證明與原本無異。
如不服本判決應於收受判決後10日內向本院提出上訴書狀，並應
敘述具體理由；其未敘述上訴理由者，應於上訴期間屆滿後20日
內向本院補提理由書狀( 均須按他造當事人之人數附繕本) 「切
勿逕送上級法院」。
中    華    民    國    99    年    1     月    19    日
                                書記官  林明俊
附表一：
（一）不實進項統一發票部分：
營業人
編號   開立日期  發票字軌         金  額
      （民國年/月）         （即附表二所示之進項金額）
1、憶鑫有限公司
       95/09   PＺ00000000      0,800,000
       95/09   PＺ00000000      0,800,000
       95/09   PＺ00000000      0,800,000
       95/09   PＺ00000000      0,800,000
       95/09   PＺ00000000      0,800,000
       95/09   PＺ00000000      0,750,000
       95/09   PＺ00000000      0,800,000
       95/09   PＺ00000000      0,800,000
2、泰達興產業有限公司
       95/08   NＺ00000000        000,400
3、優品商品開發有限公司
       95/07   NＺ00000000      0,900,000
       95/07   NＺ00000000      0,844,600
4、穩兌企業有限公司
       95/09   PＺ00000000        000,700
       95/09   PＺ00000000        000,500
       95/09   PＺ00000000        000,500
       95/09   PＺ00000000        000,800
       95/09   PＺ00000000        000,500
5、保信財稅工商資融管顧有限公司
       95/06   MＺ00000000          0,714
       95/07   NＺ00000000          0,714
6、凱挺有限公司
       95/11   QＺ00000000      0,992,785
       95/11   QＺ00000000      0,310,000
       95/11   QＺ00000000      0,180,000
       95/12   QＺ00000000      0,161,000
7、豐鑫實材有限公司
       95/12   QＺ00000000      0,698,600
       96/01   RＺ00000000      0,917,800
       96/02   RＺ00000000      0,748,000
8、淼鑫工程行
       96/01   RＺ00000000         00,000
       96/01   RＺ00000000         00,000
       96/01   RＺ00000000         00,000
       96/01   RＺ00000000         00,000
       96/01   RＺ00000000         00,000
9、醫邁實業股份有限公司
       96/03   SＺ00000000      0,600,000
       96/03   SＺ00000000      0,125,000
       96/03   SＺ00000000      0,147,500
       96/04   SＺ00000000      0,090,000
       96/04   SＺ00000000      0,500,000
       96/04   SＺ00000000      0,750,000
       96/04   SＺ00000000      0,000,000
10、志訓實業有限公司
       96/03   SＺ00000000        000,000
       96/03   SＺ00000000      0,150,000
       96/03   SＺ00000000      0,000,000
       96/04   SＺ00000000      0,380,000
       96/04   SＺ00000000      0,130,000
       96/04   SＺ00000000      0,100,000
       96/04   SＺ00000000        000,000
                        總計：95,568,113元
（二）不實銷項統一發票部分：
營業人
編號   開立日期    發票字軌      銷貨金額
       （民國年/月）       （即附表二所示之銷項金額）
1、達廉企業有限公司
       95/11   QＺ00000000        000,000
       95/11   QＺ00000000        000,500
       95/12   QＺ00000000        000,500
       95/12   QＺ00000000        000,000
2、新竹化工實業股份有限公司
       95/11   QＺ00000000        000,400
       95/11   QＺ00000000        000,000
       95/12   QＺ00000000        000,500
       95/12   QＺ00000000        000,000
       95/12   QＺ00000000        000,000
       95/12   QＺ00000000        000,000
3、昱晟營造有限公司
       95/12   QＺ00000000        000,857
       95/12   QＺ00000000         00,238
4、惠春土木包工業有限公司
       95/11   QＺ00000000        000,857
       95/11   QＺ00000000        000,476
       95/12   QＺ00000000        000,429
5、尊龍汽車客運股份有限公司
       95/12   QＺ00000000          0,000
6、睿品室內裝修有限公司
       95/12   QＺ00000000        000,100
7、石發企業社
       95/11   QＺ00000000        000,100
       95/11   QＺ00000000        000,400
8、世基工業有限公司
       95/07   NＺ00000000        000,346
       95/07   NＺ00000000        000,658
       95/08   NＺ00000000        000,525
       95/08   NＺ00000000        000,471
       95/08   NＺ00000000        000,324
       95/08   NＺ00000000        000,688
       95/09   PＺ00000000        000,112
       95/09   PＺ00000000        000,854
       95/09   PＺ00000000        000,668
       95/09   PＺ00000000        000,116
       95/09   PＺ00000000        000,224
       95/09   PＺ00000000        000,186
       95/10   PＺ00000000        000,332
       95/10   PＺ00000000        000,719
       95/10   PＺ00000000        000,325
       95/10   PＺ00000000        000,471
       95/10   PＺ00000000        000,345
       95/10   PＺ00000000        000,688
9、毅力電機股份有限公司
       95/11   QＺ00000000        000,000
       95/12   QＺ00000000        000,000
       95/12   QＺ00000000        000,000
10、富統國際開發有限公司
       95/11   QＺ00000000        000,500
       95/11   QＺ00000000        000,580
       95/11   QＺ00000000        000,500
       95/11   QＺ00000000        000,000
       95/12   QＺ00000000        000,040
       95/12   QＺ00000000        000,000
       95/12   QＺ00000000        000,000
11、天下景觀工程有限公司
       95/11   QＺ00000000      0,100,000
       95/11   QＺ00000000      0,230,000
       95/11   QＺ00000000      0,010,000
       95/11   QＺ00000000      0,905,000
       95/11   QＺ00000000      0,755,000
12、尚雍營造有限公司
       95/09   PＺ00000000      0,428,571
13、龍彥工業有限公司
       95/12   QＺ00000000      0,610,000
       95/12   QＺ00000000      0,610,000
       96/02   RＺ00000000        000,000
       96/02   RＺ00000000        000,000
14、慶築營造有限公司
       95/11   QＺ00000000        000,000
15、裕東營造有限公司
       95/09   PＺ00000000        000,000
       95/10   PＺ00000000        000,000
16、永翔國際貿易有限公司
       95/12   QＺ00000000        000,800
17、歐群科技股份有限公司
       95/11   QＺ00000000        000,000
18、南興水泥製品廠
       95/10   PＺ00000000         00,238
19、呈貞工程行
       95/10   PＺ00000000        000,500
       95/10   PＺ00000000        000,800
       95/10   PＺ00000000        000,700
       95/10   PＺ00000000        000,860
       95/10   PＺ00000000        000,870
       95/10   PＺ00000000        000,770
       95/11   QＺ00000000        000,400
       95/12   QＺ00000000        000,500
       96/01   RＺ00000000        000,400
       96/01   RＺ00000000        000,600
       96/02   RＺ00000000        000,400
       96/02   RＺ00000000        000,200
20、巨盛企業社
       95/10   PＺ00000000        000,500
       95/10   PＺ00000000        000,700
       95/10   PＺ00000000        000,800
       95/10   PＺ00000000        000,450
21、合眾營造有限公司
       95/09   PＺ00000000        000,080
       95/09   PＺ00000000        000,960
22、桀榮工程企業有限公司
       96/01   RＺ00000000         00,000
23、展新起重有限公司
       96/03   SＺ00000000      0,019,450
24、政堯工程有限公司
       96/03   SＺ00000000      0,105,000
       96/03   SＺ00000000      0,560,000
       96/03   SＺ00000000      0,254,000
       96/03   SＺ00000000        000,000
       96/03   SＺ00000000      0,280,000
       96/03   SＺ00000000        000,000
       96/04   SＺ00000000      0,532,400
       96/04   SＺ00000000      0,135,000
       96/04   SＺ00000000      0,040,000
25、天蠶變有限公司
       96/03   SＺ00000000        000,000
       96/03   SＺ00000000        000,000
       96/03   SＺ00000000        000,000
       96/03   SＺ00000000        000,000
       96/03   SＺ00000000        000,000
       96/03   SＺ00000000        000,000
       96/03   SＺ00000000        000,000
26、農億工程有限公司
       96/02   RＺ00000000        000,000
       96/03   SＺ00000000        000,000
       96/03   SＺ00000000        000,000
       96/03   SＺ00000000      0,400,000
       96/04   SＺ00000000      0,760,000
27、英勤富興業有限公司
       96/03   SＺ00000000        000,000
       96/03   SＺ00000000        000,800
       96/03   SＺ00000000        000,200
       96/03   SＺ00000000        000,300
       96/03   SＺ00000000        000,120
       96/03   SＺ00000000        000,000
       96/03   SＺ00000000        000,000
       96/03   SＺ00000000        000,000
       96/03   SＺ00000000        000,500
       96/03   SＺ00000000        000,500
28、富甯興業有限公司
       96/01   RＺ00000000        000,350
       96/01   RＺ00000000        000,393
       96/01   RＺ00000000        000,469
       96/01   RＺ00000000        000,375
       96/01   RＺ00000000        000,000
       96/01   RＺ00000000        000,424
       96/01   RＺ00000000        000,000
       96/01   RＺ00000000        000,250
       96/01   RＺ00000000        000,440
       96/01   RＺ00000000        000,878
       96/02   RＺ00000000        000,416
       96/02   RＺ00000000        000,524
       96/02   RＺ00000000      0,022,690
       96/02   RＺ00000000        000,507
       96/02   RＺ00000000      0,017,900
       96/02   RＺ00000000        000,850
29、淳利企業股份有限公司
       96/01   RＺ00000000        000,286
                        總計：95,396,150元

司法院資訊處製作；財團法人民間司法改革基金會備份。
